【裁判字號】    99,抗,1058
【裁判日期】    990915
【裁判案由】    假處分
【裁判全文】
臺灣高等法院民事裁定                  99年度抗字第1058號
抗  告  人  丙○○
代  理  人  張育祺律師
抗告人因與相對人丁○○、乙○○、甲○○間假處分事件，對於
中華民國99年6月10日臺灣板橋地方法院99年度全字第122號所為
裁定提起抗告，本院裁定如下：
    主  文
抗告駁回。
抗告訴訟費用由抗告人負擔。
    理  由
一、按於爭執之法律關係，為防止發生重大之損害或避免急迫之
    危險或有其他相類之情形而有必要時，得聲請為定暫時狀態
    之處分。民事訴訟法第538條第1項定有明文。又請求及假扣
    押之原因，應釋明之；此規定於假處分及定暫時狀態之處分
    ，準用之，同法第526條第1項、第538條之4、第533條復有
    明定。因此，聲請定暫時狀態之處分，自須釋明於爭執之法
    律關係有(一)為防止發生重大之損害；或(二)避免急迫之危險；
    或(三)其他相類情形而有必要之情形。又上開必要情事，乃假
    處分原因，倘不能釋明必要情事存在，即無就爭執之法律關
    係，定暫時狀態之必要。至重大之損害、急迫之危險，均屬
    不確定法律概念，有賴利益衡量予以判定，視個案情節，就
    抗告人因該處分所獲得確保之利益或可能避免之損害，與相
    對人因該處分所將蒙受之不利益或可能遭致之損害相比較，
    必在前者大於後者之情形，始得謂為重大而具有保全之必要
    性。
二、抗告人於原法院聲請意旨略以：相對人丁○○自民國90年10
    月1日實際擔任陽岡股份有限公司(下稱陽岡公司）董事長職
    務後，即著手進行掏空陽岡公司資產，在91年間與第三人盧
    金裕等人共同成立東達科技股份有限公司（下稱東達公司）
    ，由相對人丁○○女友王惟宣掛名東達公司負責人，相對人
    丁○○則擔任總經理並實際上為東達公司之負責人，將東達
    公司之廠址設於陽岡公司所承租位於板橋市○○道路182號
    之廠房內，將陽岡公司全部之生產、營業設備提供與東達公
    司使用，繼而在未經過股東會決議通過之情形下，將陽岡公
    司客戶全數轉介給東達公司，全部營業實際上讓與東達公司
    ，造成陽岡公司自92年4、5月以後業務陷於停頓，相對人丁
    ○○因而遭臺灣板橋地方法院檢察署以涉犯背信罪嫌提起公
    訴。相對人丁○○另於92年間在陽岡公司實際上已停止營業
    之情形下，卻以陽岡公司之財產購買賓士汽車乙輛供其個人
    使用，且仍在93年間坐領陽岡公司董事報酬。陽岡公司在中
    和之廠房有停車位乙位，長期以來出租與第三人蔡明勳使用
    ，每月租金新台幣（下同）3,500元（之後降為3,000元），
    然相對人丁○○卻通知蔡明勳自93年11月起，將租金支票受
    款人改為東達公司，存入東達公司帳戶，損害陽岡公司權利
    。相對人丁○○在未經陽岡公司董事會或股東會決議之情形
    下，於98年間出售陽岡公司所剩最具價值之中和廠房三間，
    賣得款項流向不明，亦未召開股東會說明。相對人丁○○於
    90年接任陽岡公司董事長職務後，迄本件聲請提起日止，陽
    岡公司未曾依法召開董事會及股東會，僅曾以登記文件送經
    濟部辦理變更登記，亦未依公司法規定，編造公司財務報表
    交監察人查核後，備置於公司供股東查核，亦未提交公司財
    務報表交股東會承認，放任公司運作停擺，嚴重損害股東及
    債權人之權益。公司監察人對於董事長掏空公司資產之行為
    ，亦置若罔聞。實則，陽岡公司現登記之董事甲○○(相對
    人丁○○之配偶)、乙○○，監察人白光輝均為丁○○所找
    之人頭，實際上從未參與過陽岡公司之經營或運作，對於相
    對人丁○○掏空公司之行為亦不聞不問，由於陽岡公司所剩
    資產無幾，若再任由相對人丁○○進行掏空，則股東及債權
    人之權益將毫無所剩，是為防止相對人丁○○繼續掏空陽岡
    公司資產，實有暫時禁止相對人丁○○行使陽岡公司董事長
    及董事職務之必要，而董事甲○○、乙○○未經合法選任，
    且為相對人丁○○之人頭，亦有暫時禁止渠等行使董事職務
    之必要。爰依民事訴法第538條之規定，請准抗告人供擔保
    後，禁止相對人丁○○行使陽岡公司董事長及董事職務、禁
    止相對人甲○○、乙○○行使陽岡公司董事職務等語。
三、本件抗告人主張相對人丁○○之董事長職務未經合法選任；
    董事甲○○、乙○○均為丁○○所找之人頭，其董事職務未
    經合法選任，有暫予禁止相對人丁○○行使陽岡公司董事長
    及董事職務、禁止相對人甲○○、乙○○行使陽岡公司董事
    職務之必要等語，為相對人所否認，足見兩造間就本件是否
    有定暫時狀態假處分之必要有所爭執。經查：
  (一)抗告人主張伊為陽岡公司股東及最大債權人等語，雖據提出
    陽岡公司董事監察人名單、彙整表、銀行存摺等影本（見本
    院卷第53至83頁）以為釋明，惟其主張相對人丁○○自90年
    10月1日實際擔任陽岡公司董事長職務後，即著手進行掏空
    陽岡公司資產，已使陽岡公司陷於停業狀態云云，核屬對公
    司債權人債權或股東權益之損害，縱認屬實，損害業已發生
    ，抗告人欲對相對人求償，應係對相對人之財產為假扣押，
    而非聲請定暫時狀態之處分以防止損害發生。抗告人雖另主
    張陽岡公司尚有些許資產，相對人丁○○仍陸續掏空陽岡公
    司資產，且其危害尚在繼續中，為確保陽岡公司僅存之殘餘
    價值，實有定暫時狀態之必要云云，惟抗告人用以釋明陽岡
    公司尚有資產之綜合所得稅報稅清單(見原法院卷第42至72
    頁)、進銷項憑證明細資料表(見本院卷第5頁)，均係96年度
    之資料，則尚不足以釋明陽岡公司於相對人丁○○在98年出
    售中和廠房三間後仍有何資產，而有遭相對人繼續掏空之虞
    ；況抗告人另提出之93年支領董事報酬憑證、蔡明勛開立予
    東達公司之車位租金支票明細表（見原法院卷第26、27頁）
    、98年出售廠房之建物登記謄本（見原法院卷第28至35頁）
    ，尚難據為相對人丁○○繼續掏空公司資產而有定暫時狀態
    假處分必要性之釋明。至於相對人丁○○同時擔任陽岡董事
    及東達公司實際負責人，有無違反公司法第209條第1項規定
    ，要與爭執之法律關係無涉。抗告人復未釋明相對人丁○○
    有何繼續掏空公司資產之行為，核與定暫時狀態假處分之裁
    定須具有「防止發生重大損害、避免急迫危險或其他相類似
    之情形而有必要」之要件不符，是抗告人聲請命暫時禁止相
    對人丁○○行使陽岡公司董事長及董事職務，難認為有理由
    。
  (二)抗告人另主張陽岡公司於94年間並未召開股東會，董事甲○
    ○、乙○○未經合法選任，且任期已屆滿，並為相對人丁○
    ○之人頭，實際上聽命於相對人丁○○，聲請命暫時禁止渠
    等行使董事職務云云，雖據提出陽岡公司股東臨時會議議事
    錄、董事監察人名單（見本院卷第49、53頁）以為釋明，惟
    查，相對人甲○○、乙○○之董事乙職是否經合法選任或任
    期已否屆滿，乃本件假處分爭執之法律關係，而是否應命暫
    時禁止相對人甲○○、乙○○行使董事職務，仍應審究倘不
    暫時禁止渠等行使董事職務，則陽岡公司及抗告人將有何重
    大損害或急迫危險發生而有定暫時狀態假處分之必要性，惟
    抗告人迄未釋明相對人甲○○、乙○○對公司有何不正行為
    ，而有命暫時停止職務之必要性；縱相對人甲○○、乙○○
    未經合法選任，且任期已屆滿，抗告人亦可依公司法第173
    條第1項、第2項、第4項等規定聲請召開股東會或自行召開
    ，尚無遽命暫時停止職務之必要，故此部分之聲請，亦無理
    由。
  (三)綜上所述，抗告人提出之事證尚不足以釋明有禁止相對人丁
    ○○行使陽岡公司董事長及董事職務、禁止相對人甲○○、
    乙○○行使陽岡公司董事職務之定暫時狀態必要（假處分原
    因）存在，此釋明不足，亦不適宜以擔保補足，經核與定暫
    時狀態假處分之要件不合，不應准許。從而，原法院駁回抗
    告人本件聲請，核無違誤。抗告意旨猶執前詞指摘原裁定不
    當，聲明廢棄，為無理由，應予駁回。
四、據上論結，本件抗告應認為無理由，爰裁定如主文。
中    華    民    國    99    年    9     月    15    日
                  民事第十庭
                      審判長法  官  鄭雅萍
                            法  官  劉坤典
                            法  官  徐福晉
正本係照原本作成。
本裁定除以適用法規顯有錯誤為理由外，不得再抗告。如提起再
抗告，應於收受後10日內委任律師為代理人向本院提出再抗告狀
。並繳納再抗告費新台幣１千元。
中    華    民    國    99    年    9     月    17    日
                            書記官  秦仲芳

司法院資訊處製作；財團法人民間司法改革基金會備份。
